【裁判字號】    92,訴,19
【裁判日期】    920318
【裁判案由】    清償借款
【裁判全文】
臺灣苗栗地方法院民事判決    九十二年度訴字第一九號
    原      告  新竹國際商業銀行股份有限公司
    法定代理人  丁○○
    訴訟代理人  乙○○
    被      告  丙○○
                戊○○
                己○○
                庚○○
    兼
    法定代理人  甲○○
右當事人間請求清償借款事件，本院判決如左：
    主      文
被告丙○○應連帶給付原告新台幣壹佰壹拾萬玖仟貳佰捌拾肆元；及自民國八十六
年八月十日起至清償日止，按週年利率百分之十三計算之利息；暨自民國八十六年八
月二十二日起至清償日止，逾期在六個月以內者，按上開利率百分之十計算之違約金
，逾期超過六個月以上者，按上開利率百分之二十計算之違約金。
被告戊○○、己○○、庚○○、甲○○應於繼承被繼承人劉佳文之遺產範圍內，連帶
給付原告新台幣壹佰壹拾萬玖仟貳佰捌拾肆元；及自民國八十六年八月十日起至清
償日止，按週年利率百分之十三計算之利息；暨自民國八十六年八月二十二日起至清
償日止，逾期在六個月以內者，按上開利率百分之十計算之違約金，逾期超過六個月
以上者，按上開利率百分之二十計算之違約金。
訴訟費用由被告連帶負擔。
本判決第二項得假執行。
    事      實
甲、原告方面：
壹、聲明：求為判決如主文所示。
貳、陳述：
一、訴外人（即借款人）童冠穎於民國八十四年十二月二十一日邀同被告丙○○及訴
    外人劉佳文等人為連帶保證人，向原告借款新台幣（下同）一百五十萬元，借款
    期限自八十四年十二月二十一日起至八十八年十二月二十一日止，應按月繳納本
    息，並約定利息按週年利率百分之十三計算，借款人若不依約給付本息時即視為
    全部到期，另逾期在六個月以內者，按上開利率百分之十計算，逾期超過六個月
    以上者，按上開利率百分之二十加付違約金。
二、被告丙○○於八十六年七月十八日償還本案借款二十萬零五十六元，其沖帳明細
    如下：
（一）八十六年七月二十四日沖償本金十萬八千六百七十二元、利息五萬二千三百二
      十八元、違約金一萬三千七百三十四元及訴訟費用二萬零二十一元。
（二）八十九年七月十一日沖償利息二千三百二十八元及訴訟費用二千九百七十三元
      。
三、茲訴外人（被繼承人）劉佳文於八十五年七月六日死亡，其配偶甲○○及子女庚○○、戊○○、己○○等四人為繼承人，且業已辦理限定繼承在案，依法應於繼
    承被繼承人劉佳文之遺產範圍內，負連帶清償責任。
四、詎借款人童冠穎僅繳納本息至八十六年二月二十一日，即未再按時繳付本息，依
    上開約定本件借款視為全部到期，應將借款一次清償，而被告等人為連帶保證人
    及繼承人，亦應負連帶清償之責。計尚欠本金一百一十三萬九千二百八十四元及
    如訴之聲明所示之利息、違約金迄未清償，迭經催討仍置之不理，為此依消費借
    貸之連帶保證及繼承之法律關係提起本件訴訟。
參、證據：提出借據、放款客戶往來明細、戶籍謄本、繼承系統表、財政部函及公司
    執照影本各乙件為證。
乙、被告方面：
壹、被告丙○○部分：未於言詞辯論期日到場，惟提出書狀作以下聲明及陳述。
一、聲明：原告之訴駁回。
二、陳述：
（一）訴外人童冠穎所積欠原告款項於八十六年二月間未繳交利息後，被告名下所有
      之不動產即曾遭原告查封，而被告乃先代償二十萬元，被告未扣除代償二十萬
      元部分款項，足徵其請求依法不合。
（二）被告代償二十萬元後，名下遭扣押之不動產雖經原告撤銷假扣押在案，惟嗣經
      抵押債權人拍賣後，尚不足清償抵押借貸款項，被告現已無能力再代訴外人童
      冠穎清償本件借貸款項。
三、證據：提出申請書及現金收入傳票影本各乙件為證。
貳、被告戊○○、己○○、庚○○、甲○○部分：
一、聲明：認諾原告之請求
二、陳述：
（一）訴外人劉佳文與借款人童冠穎之真實債權債務關係，被告等無從得知。而訴外
      人劉佳文已於八十五年七月六日死亡，而被告等人雖為其繼承人，惟被告等於
      被繼承人劉佳文死亡後，早已依法向臺灣臺北地方法院聲請限定繼承，並於八
      十五年十月九日經該院八十五年度繼字第五五二號民事裁定准予公示催告在案
      ，並經被告等人於八十五年十月十九日將前揭裁定登載於新聞紙，而現公示催
      告期間已過，原告並未遵期向被告等報明債權，故依法原告僅得就被繼承人劉
      佳文之剩餘遺產行使權利。
（二）被告兼共同法定代理人甲○○於九十二年三月十一日言詞辯論時，為訴訟標的
      之認諾，經載明於該日筆錄，並簽名確認屬實。
三、證據：提出臺灣臺北地方法院八十五年度繼字第五五二號民事裁定影本、刊登新
    聞紙影本、臺灣臺北地方法院八十五年度訴字第三七九六號民事判決影本各乙件
    為證。
    理      由
壹、程序部分：
一、管轄權：依兩造間之借據約定條款第十四條，雙方合意以本院為管轄法院，是本
    院為本件民事事件之第一審管轄權法院，合先敘明。
二、當事人之更正：按原告起訴時，不察劉佳文業已死亡，竟將其列為被告之一，此
    部份之起訴程序雖不合法，惟嗣經原告具狀更正，改列劉佳文之繼承人戊○○、
    己○○、庚○○、甲○○為被告，該起訴不合程式之瑕疵業經補正；核原告係基
    於同一借貸及連帶保證之關係，其請求之基礎事實同一，且原告就當事人部分之
    更正，毋庸另行蒐集新訴訟資料，得認為不甚礙被告之防禦及訴訟之終結，程序
    上與法並無不合。
三、一造辯論：本件被告丙○○經受合法通知，未於言詞辯論期日到場，核無民事訴
    訟法第三百八十六條所列各款情形，爰依原告之聲請，就被告丙○○之部分，准
    由其一造辯論而為判決。
貳、實體部分：
一、原告主張之前開事實，業據其提出與所述相符之借據及放款客戶往來明細各乙件
    為證，核屬相符，復經被告丙○○、庚○○、戊○○、己○○、甲○○等人到庭
    而不爭執該借據之真正，此外，被告丙○○經受合法通知，未於言詞辯論期日到
    場，堪信原告之主張為真實，爰依原告之請求判決如主文第一項所示。
二、次按當事人於言詞辯論時為訴訟標的之捨棄或認諾者，應本於其捨棄或認諾為該
    當事人敗訴之判決，民事訴訟法第三百八十四條定有明文。查被告兼被告庚○○
    、戊○○、己○○之共同法定代理人甲○○於九十二年三月十一日言詞辯論時，
    當庭為訴訟標的之認諾，經載明於該日筆錄，並據被告甲○○簽名確認屬實，附
    卷可稽。是依前揭法律規定，自應本於渠等之認諾，為被告庚○○、戊○○、己○○、甲○○敗訴之判決，爰依原告之請求判決如主文第二項所示。
三、如判決主文第二項所示，係基於被告庚○○、戊○○、己○○、甲○○認諾所為
    之判決，爰依民事訴訟法第三百八十九條第一項第一款之規定，應依職權宣告假
    執行，附此敘明。
四、據上論結，本件原告之訴為有理由，依民事訴訟法第三百八十五條第一項前段、
    第七十八條、第八十五條第二項、第三百八十九條第一項第一款，判決如主文。
中      華      民      國    九十二    年      三    月      十八      日
                                  臺灣苗栗地方法院民事庭
~B法      官  李  麗  萍
右為正本係照原本作成。
如對本判決上訴，須於判決送達後廿日內向本院提出上訴狀。
中      華      民      國    九十二    年      三    月      十八      日
~B法院書記官  蕭  雅  馨


司法院資訊處製作；財團法人民間司法改革基金會備份。
